【裁判字號】    88,易,3410
【裁判日期】    890807
【裁判案由】    詐欺
【裁判全文】
臺灣臺中地方法院刑事判決                        八十八年度易字第三四一號
    公  訴  人  台灣台中地方法院檢察署檢察官
    被      告  丙○○
右列被告因詐欺案件，經檢察官提起公訴（八十八年度偵緝字第九六三號），本院判
決如左：
    主  文
丙○○連續意圖為自己不法之所有，以詐術使人將本人之物交付，累犯，處有期徒肆
月。
    事  實
一、丙○○前曾於民國（下同）七十八年間因犯強盜等罪，經法院判處有期徒刑七年
    六月確定，自七十八年四月四日刑期起算，於八十二年五月十四日假釋出獄，復
    於八十四年間犯竊盜罪，經台灣高等法院台中分院判處有期徒四月確定，再經撤
    銷前揭假釋，於八十四年六月廿九日入監執行二年六月一日之殘餘刑，又合併執
    行前揭竊盜案件，而於八十五年八月十五日縮短刑期假釋，未經撤銷假釋而於八
    十七年一月五日縮刑期滿而執行完畢。丙○○與甲○○為朋友關係，緣於乙○○
    與甲○○之父親為朋友關係，甲○○常以舅舅之名，稱呼乙○○，因而於八十七
    年間甲○○常偕同丙○○至乙○○位於台中縣大里市○○路二十一號住處借錢或
    委由丙○○向乙○○借錢，而與乙○○及其妻陳簡儉熟識，詎丙○○明知自己並
    無支付之能力，竟基於意圖為自己不法所有之概括犯意，於八十七年六、七月初
    ，至乙○○前揭住處，利用先前甲○○曾委由其借錢之機會，先向陳簡儉訛稱要
    辦理其母之後事，使陳簡儉陷於錯誤而貸予新台幣（下同）六萬多元，後又連續
    約十次向陳簡儉訛稱：甲○○委託其借款等語，使陳簡儉誤以為係甲○○要借款
    ，而陷於錯誤，每次約交付二至六萬元予丙○○，前後丙○○共詐得五十九萬元
    。嗣經陳簡儉告知乙○○，乙○○於八十七年七月五日，向甲○○查詢借款之事
    後，陳簡儉始知受騙。
二、案經乙○○告發由臺灣臺中地方法院檢察署檢察官偵查起訴。
    理  由
一、訊據被告丙○○固不諱言確於右揭時地向乙○○之妻陳簡儉借款五十九萬元等情
    ，惟矢否認有何詐欺之犯行，辯稱：伊係以自己名義借得，並未欺騙陳簡儉云云
    。經查：右揭事實，業據告發人乙○○於本院審理中指述甚詳，又證人陳簡儉於
    本院審理中亦證稱：丙○○第一次借六萬多元是說要辦喪事，其他就是用甲○○
    的名義借的，丙○○說是甲○○託其過來借錢，前後大約十幾次，共五十九萬元
    等語（見本院八十九年七月廿四日審判筆錄），且證人甲○○於偵查中亦證稱：
    伊於八十七年七月之前曾託丙○○向乙○○借錢，約有一、二十次，於七月間約
    四、五日晚上乙○○打電話給伊，說：伊要三十七萬元，他也拿給丙○○等語，
    那時伊始知丙○○假藉伊名義向乙○○拿錢，因為那天伊並沒有透過丙○○向伊
    舅舅（即乙○○）借錢等語（見八十七年偵字第一九八二七號八十七年十二月三
    日訊問筆錄），再參以乙○○、陳簡儉與被告丙○○係透過甲○○始認識被告，
    果被告未以甲○○之名義借錢，陳簡儉豈願借給一不熟識之人？可見告發人乙○○及證人陳簡儉、甲○○之證述可信。被告空言否認顯係卸責之詞，不足採信。
    本件被告之犯罪事實已經明確，其犯行均足堪認定。另被告丙○○係向乙○○之
    妻陳簡儉借款，而非向乙○○借款，已如前述，公訴人認被告丙○○係向乙○○
    借款乙節，應屬誤認，附此敘明。
二、核被告丙○○所為，係犯刑法第三百三十九條第一項詐欺罪。其先後多次犯行，
    時間緊接，所犯係構成要件相同之罪名，顯係基於概括犯意反覆為之，為連續犯
    ，應依刑法第五十六條規定論以一罪，並加重其刑。至公訴人認被告丙○○騙取
    該五十九萬元，僅係分二次詐得，尚屬誤認，亦已如前所述，應予更正。又被告
    丙○○前曾於七十八年間因犯強盜等罪，經法院判處有期徒刑七年六月確定，自
    七十八年四月四日刑期起算，於八十二年五月十四日假釋出獄，復於八十四年間
    犯竊盜罪，經台灣高等法院台中分院判處有期徒四月確定，再經撤銷前揭假釋，
    於八十四年六月廿九日入監執行二年六月一日之殘餘刑，又合併執行前揭竊盜案
    件，而於八十五年八月十五日縮短刑期假釋，未經撤銷假釋而於八十七年一月五
    日縮刑期滿而執行完畢，有臺灣台中地方法院檢察署刑案資料查註紀錄表及本院
    被告全國前案紀錄表各一件附卷可稽，其於受有期徒刑之執行完畢後，五年內再
    犯本件有期徒刑以上之罪，為累犯，應依刑法第四十七條規定加重其刑，並遞加
    之。爰審酌被告之動機、目的、犯罪手法及犯罪後之態度等一切情狀，量處如主
    文所示之刑。另本件被告係向陳簡儉借錢而非向乙○○，乙○○並非直接被害人
    ，向檢察官告訴應屬告發之性質，附此敘明。
據上論斷，應依刑事訴訟法第二百九十九條第一項前段，刑法第五十六條、第三百三
十九條第一項、第四十七條，罰金罰鍰提高標準條例第一條前段，判決如主文。
本案經檢察官張溢金到庭執行職務。
中    華    民   國       八十九       年      八     月      七       日
                            臺灣臺中地方法院刑事第一庭
                                        法  官  吳  進  發
右正本證明與原本無異。
如不服本判決，應於判決送達後十日內向本院提出上訴狀，上訴於臺灣高等法院臺中
分院( 須附繕本 )。
                                        書記官
中    華    民    國      八十九       年       八    月      七       日
附錄本案論罪科刑罰法條全文
刑法第三百三十九條第一項
意圖為自己或第三人不法之所有，以詐術使人將本人或第三人之物交付者，處五年以
下有期徒刑、拘役或科或併科一千元以下罰金。
以前項方法得財產上不法之利益或使第三人得之者，亦同。
前二項之未遂犯罰之。


司法院資訊處製作；財團法人民間司法改革基金會備份。
